【裁判字號】    97,上易,786
【裁判日期】    970530
【裁判案由】    違反電子遊戲場業管理條例等
【裁判全文】
臺灣高等法院臺中分院刑事判決         97年度上易字第786號
上  訴  人  臺灣彰化地方法院檢察署檢察官
被      告  乙○○
                      巷32號
上列上訴人因被告違反電子遊戲場業管理條例等案件，不服臺灣
彰化地方法院97年度易字第112號中華民國97年2月14日第一審判
決（起訴案號：臺灣彰化地方法院檢察署96年度速偵字第973號)
，提起上訴，本院判決如下：
    主  文
上訴駁回。
    犯罪事實
一、乙○○與真實姓名、年籍均不詳、自稱「楊默福」（譯音，
    下同；即聲請簡易判決處刑書所載綽號「阿叔」之人）之成
    年男子，均明知未依電子遊戲場業管理條例規定辦理營利事
    業登記，不得經營電子遊戲場業，竟共同基於未依電子遊戲
    場業管理條例規定辦理營利事業登記而經營電子遊戲場業及
    普通賭博之包括一罪之犯意聯絡，自民國96年11月底某日起
    ，未經主管機關核准且未依電子遊戲場業管理條例規定辦理
    營利事業登記，即由上開自稱「楊默福」之成年男子提供「
    虎豹王第三代」電子遊戲機1台，擺放在彰化縣大村鄉○○
    村○○路平和社區「長壽俱樂部」之公眾得出入之場所，並
    由乙○○及前開自稱「楊默福」之成年男子每人各投入新臺
    幣（下同）1000元（共計2000元）於上開遊戲機台內作為賭
    資，且由乙○○在現場負責看顧機台以供賭客把玩之方式，
    共同以上開機台與不特定之人賭博財物，且違規經營電子遊
    戲場業，其賭博方法係由賭客以10元之硬幣投入機台押注把
    玩，如押中，可贏得倍數不等之積分，上開機台並可將賭客
    所贏分數以一比一之比例轉換為現金數額後，由機台退幣口
    掉出現金而由賭客取得；如未押中，所投入之現金賭資則遭
    機台沒入，由乙○○與前揭自稱「楊默福」之成年男子平分
    。迄96年12月3日上午9時45分許，適有賭客蔡村文（業經原
    審判處罰金新台幣1000元確定)在上址，將10元硬幣2枚投入
    由乙○○看顧中之前開機台內，而以上開方式押注把玩，並
    於上開機台因其賭玩押中後，掉出所贏得之10元硬幣3枚至
    退幣口處後，為警當場查獲，並查扣上開「虎豹王第三代」
    電子遊戲機1台（含IC板1塊），及在上開機台內查扣賭資共
    計7270元（其中30元係蔡村文賭贏押中後，自機台內掉出而
    在機台退幣口處起出；其餘現金則均係在機台內起獲而屬乙
    ○○及前開自稱「楊默福」之成年男子所共有之賭資）。
二、案經彰化縣警察局員林分局報請臺灣彰化地方法院檢察署檢
    察官偵查後聲請簡易判決處刑，經臺灣彰化地方法院改依通
    常程序審理。
    理  由
一、訊據被告乙○○對於上開犯罪事實均坦承不諱（見原審卷第
    18至20頁、本院卷第18頁），核與同案被告蔡村文於警詢供
    述之情節相符（見警卷第3、4頁。按同案被告蔡村文之警詢
    筆錄，被告乙○○於本案辯論終結前並未爭執無證據能力，
    且其警詢筆錄又查無不法取供之情形，更與被告乙○○供述
    之情節相符，本院認依該筆錄作成時之情況，亦適合作為本
    案之證據，依刑事訴訟法第 159條之5第2項之規定，自有證
    據能力）。並有查獲現場及扣案物品等照片在卷可稽，又被
    告乙○○雖曾領有輕度智障之中華民國身心障礙手冊，惟本
    院審酌其於警詢、偵訊及原審時，就其如何與真實姓名、年
    籍均不詳、自稱「楊默福」之成年男子共同以上開機台與不
    特定賭客賭博及非法經營電子遊戲場業等情節，均供述甚詳
    ，堪認被告乙○○於行為時尚無刑法第19第1項、第2項所定
    之精神障礙或心智缺陷之情形，附予敘明。此外，復有上開
    「虎豹王第三代」電子遊戲機1台（含IC板1塊），及在上開
    賭台內起獲之賭資共計7270元扣案可佐，本件事證明確，被
    告乙○○上開犯行應堪認定。
二、核被告乙○○未依電子遊戲場業管理條例規定辦理營利事業
    登記而經營電子遊戲場業之行為，係違反電子遊戲場業管理
    條例第15條之規定，應依同條例第22條之規定論處；被告乙
    ○○在公眾得出入之場所，以上開賭博機具與不特定人對賭
    ，則係犯刑法第266條第1項前段之在公眾得出入之場所賭博
    財物罪。被告乙○○係基於單一之經營電子遊戲場業及賭博
    之決意，反覆經營電子遊戲場業並與不特定人賭博，依社會
    客觀通念，堪認各係符合一個反覆、延續性之行為觀念，在
    刑法評價上，其所犯上開非法經營電子遊戲場業及普通賭博
    犯行，應各成立「集合犯」之包括一罪。再被告乙○○與真
    實姓名、年籍均不詳、自稱「楊默福」之成年男子間，就上
    開未依電子遊戲場業管理條例規定辦理營利事業登記而經營
    電子遊戲場業及在公眾得出入之場所賭博罪，均有犯意聯絡
    與行為分擔，應論以共同正犯。被告以一行為同時未依電子
    遊戲場業管理條例規定辦理營利事業登記而經營賭博性電子
    遊戲場業，並以上開電子遊戲機具供人玩賭，而觸犯上開兩
    罪名，為想像競合犯，應從一較重之違反電子遊戲場業管理
    條例第22條之罪論處；公訴人認被告乙○○所犯上開兩罪，
    係屬犯意各別而應予分論併罰之數罪關係，尚有誤會。
三、原審以被告乙○○罪證明確，適用電子遊戲場業管理條例第
    22條，刑法第11條前段、第28條、第266條第1項前段、第55
    條、第41條第1項前段，刑法施行法第1條之1第1項、第 2項
    之規定，予以論罪，並審酌被告乙○○之素行、犯罪之動機
    、目的、擺設電子遊戲機之數量僅 1台、違規經營賭博之電
    子遊戲場業之期間非長、所生危害不大，及其犯罪後坦承犯
    行，態度良好等一切情狀，量處拘役10日，並諭知易科罰金
    之折算標準，復說明扣案之「虎豹王第三代」電子遊戲機1
    台（含IC板1塊），係屬當場賭博之器具，扣案之現金7270
    元則均係當場在賭檯查獲之財物，均應依刑法第266條第2項
    之規定宣告沒收，認事用法並無不當，量刑亦屬妥適，檢察
    官上訴意旨略以：被告乙○○違反未依電子遊戲場業管理條
    例規定辦理營利事業登記，不得經營電子遊戲場業之罪部分
    ，係屬不作為犯；所犯在公眾場所賭博罪，則屬作為犯，二
    者性質本有不同，且上開兩罪並無必然共存關係（即仍有領
    有營利事業登記證及電子遊戲場營業級別證之遊戲場負責人
    為賭博行為)；又依最高法院90年台非字第276號判例意旨，
    原即認上開兩罪間係屬具有方法、結果牽連關係之兩行為，
    並非係想像競合犯的一行為，我國刑法於95年7月1日修正公
    布廢除牽連犯，自應回歸以行為數為論罪之依據，原審論以
    想像競合犯，容有未洽等語，指摘原判決不當。惟按最高法
    院90年度台非字第276號判例要旨係在闡明：電子遊戲場業
    管理條例第4條第2項規定，電子遊戲機不得有賭博或妨害風
    化之設計及裝置之立法意旨，係為將電子遊戲場業納入行政
    機關之有效管理，以維護社會安寧、善良風俗、保障公共安
    全及國民身心健康。苟有違反該禁止規定，即應依刑法賭博
    或妨害風化罪章相關刑責予以追訴處罰，並非謂電子遊戲機
    如有賭博或妨害風化之設計及裝置者，即無電子遊戲場業管
    理條例相關規定之適用。質言之，商業或個人，倘以營利意
    思，未經依該條例相關規定辦理營利事業登記，擅自架設（
    設置）具有賭博或妨害風化之設計及裝置之電子遊戲機，供
    不特定之人遊藝者，即該當同條例第22條之犯罪構成要件。
    另所謂電子遊戲場「業」，指「業務」而言。刑法上所謂業
    務，係以事實上執行業務者為標準，指以反覆同種類之行為
    為目的之社會的活動而言；執行此項業務，縱令欠缺形式上
    之條件，仍無礙於業務之性質。因此不論該事業是否「專營
    」電子遊戲場業，亦不問經營是否需達「一定之規模」，即
    使於原本所營事業外，兼營電子遊戲場業，或所經營之電子
    遊戲場不具相當之規模，亦無礙於電子遊戲場業管理條例相
    關規定之適用。否則，業主為逃避該條例之規範、處罰，儘
    可以「兼營」或「小規模」等經營方式為之，將出現管理及
    規範上之漏洞，反而無法有效達成立法之目的，亦與電子遊
    戲場業管理條例之立法意旨有違等語，檢察官援引上開判例
    意旨，認違反未依電子遊戲場業管理條例規定辦理營利事業
    登記，不得經營電子遊戲場業之罪，與在公眾場所賭博罪兩
    罪間係屬具有方法、結果牽連關係之兩行為，並非係想像競
    合犯的一行為，顯有誤會。又違反電子遊戲場業管理條例第
    22條之罪，除行為人須有消極未依電子遊戲場業管理條例規
    定，向主管機關辦理營利事業登記外，更須有擺設電子遊戲
    機經營電子遊戲場業之積極行為，方足以構成犯罪。而本案
    被告乙○○與「楊默福」共同擺設電子遊戲機之積極行為，
    除同時違反電子遊戲場業管理條例之規定外，更同時觸犯普
    通賭博罪，檢察官上訴意旨僅著重於被告乙○○未依電子遊
    戲場業管理條例規定，向主管機關辦理營利事業登記之消極
    行為，而未審酌被告乙○○與與「楊默福」尚須有共同擺設
    電子遊戲機之積極行為，因而認被告乙○○所犯上開兩罪，
    應予數罪併罰，容有誤會。檢察官上訴意旨以前詞指摘原判
    決不當，為無理由，應予駁回。
據上論斷，應依刑事訴訟法第368條，判決如主文。
本案經檢察官甲○○到庭執行職務
中    華    民    國    97    年    5     月    30    日
            刑事第十庭    審判長法  官  林  照  明
                                法  官  林  欽  章
                                法  官  蔡  名  曜
上列正本證明與原本無異。
不得上訴。
                                書記官  劉  恒  宏
中    華    民    國    97    年    6     月    2     日
附錄論罪科刑法條：
電子遊戲場業管理條例第15條：
未依本條例規定辦理營利事業登記者，不得經營電子遊戲場業。
電子遊戲場業管理條例第22條：
違反第15條規定者，處行為人1年以下有期徒刑、拘役或科或併
科新臺幣50萬元以上250萬元以下罰金。
刑法第266條：
在公共場所或公眾得出入之場所賭博財物者，處 1千元以下罰金
。但以供人暫時娛樂之物為賭者，不在此限。
當場賭博之器具與在賭檯或兌換籌碼處之財物，不問屬於犯人與
否，沒收之。


司法院資訊處製作；財團法人民間司法改革基金會備份。
